【裁判字號】    95,訴,471
【裁判日期】    951214
【裁判案由】    營業稅
【裁判全文】
臺中高等行政法院判決
                                     95年度訴字第00471號
                              .
原      告  大協紡織印染股份有限公司
代  表  人  甲○○
訴訟代理人  丙○○
被      告  財政部臺灣省中區國稅局
代  表  人  乙○○
訴訟代理人  丁○○
上列當事人間因營業稅事件，原告不服財政部中華民國95年6月3
0日台財訴字第09500201340號訴願決定（案號：第00000000號）
，提起行政訴訟，本院判決如下︰
    主  文
原告之訴駁回。
訴訟費用由原告負擔。
    事  實
一、事實概要：緣原告所有坐落臺中市○○區○○里○○路○段2
    41號16樓之1號等9筆房屋，經臺灣臺中地方法院於92年6月1
    9日執行拍賣，因拍定價額新臺幣（下同）6,940,000元（含
    稅）尚不足以清償應優先受償之抵押權擔保債權，被告所屬
    沙鹿稽徵所乃按拍定金額發單補徵營業稅額330,476元。原
    告不服，申請復查未獲變更，提起訴願亦遭駁回，遂提起本
    件行政訴訟。
二、兩造之聲明：
    (一)原告聲明求為判決：
      1.訴願決定及原處分均撤銷。
      2.訴訟費用由被告負擔。
    (二)被告聲明求為判決：駁回原告之訴。
三、兩造之陳述：
    (一)原告部分：
      1.依法院及海關拍賣或變賣貨物課徵營業稅作業要點第4
        點規定：「拍賣或變賣之貨物，其屬應繳納營業稅者，
        應依左列公式計算營業稅額：應繳納營業稅額＝拍定或
        成交價額÷（1＋徵收率5%）×徵收率5%」。本營業稅
        事件拍賣貨物（房屋）之拍定額6,940,000元為含稅價
        格，係被告不爭之事實。故依營業稅法相關規定，可知
        本營業稅事件之「銷售額」為6,609,524元，「營業稅
        額」為330,476元。次依法院及海關拍賣或變賣貨物課
        徵營業稅作業要點第5、6、7點之規定，及「營業稅施
        行細則」第47條規定，法院拍賣或變賣貨物前，應通知
        所在地主管營業稅稽徵機關。稽徵機關應依法向法院聲
        明參與分配。且應以公文書面向法院聲明參與分配，並
        向法院陳明係以法院拍定或成交價額依第4點之計算公
        式計算之應納營業稅額，為參與分配之金額。買受人則
        取得拍賣貨物清單，作為列帳及營業稅扣抵憑證。
      2.營業稅屬交易稅費，為拍賣執行費用，優先抵押權更優
        先土地增值稅，僅只在拍定價不足支付執行費用時，才
        可能發生未獲分配之情形。本營業稅事件，拍賣貨物（
        房屋）之拍定額6,940,000元為含稅價格，包含「營業
        稅額」330,476元甚明，稽徵機關若依法向法院聲明參
        與分配，沒有未獲分配之情形。
      3.本營業稅事件，因拍定金額已包含「營業稅額」，依財
        政部85年10月30日台財稅字第85192699號函規定，對買
        受人屬依營業稅法第4章第1節計算稅額之營業人，可就
        該營業稅額申報扣抵銷項稅額或退稅。可知拍定人已依
        規定繳納營業稅，稽徵機關自可參與分配，不應再向拍
        賣貨物之原所有人徵收。
      4.被告稽徵作業應依法執行，不可片面自稱未獲分配營業
        稅款，任意違反前揭法律規定及立法意旨，徒增納稅人
        困擾。
      5.被告未依照加值型及非加值型營業稅法施行細則第47條
        、財政部訂定之「法院及海關拍賣或變賣貨物課徵營業
        稅作業要點」及財政部85年10月30日台財稅第85192169
        9號函規定向法院提出聲明參與分配，顯見其程序上瑕
        疵。
      6.原處分所依據之規定實體違法：
        (1)違反中央法規標準法：就稽徵機關而言，營業稅法施
          行細則係依據營業稅法第59條規定所制定，其屬法規
          命令，殆無疑義。而「法院及海關拍賣或變賣貨物課
          徵營業稅作要要點」則係財政部之行政規則。惟國家
          租稅稽徵權屬高權行政，涉及人民之權利義務，依中
          央法規標準法第5條及第6條規定，應以法律規定。
        (2)違反「法律授權明確性」：雖然法律保留原則不排除
          法律授權行政機關以法規命令規定之，惟須符合法律
          授權明確性，即司法院大法官釋字第367號解釋理由
          書所稱之「如法律之授權涉及限制人民自由權利者，
          其授權之『目的、範圍及內容』符合『具體明確』之
          條件。」依此標準，首揭營業稅法施行細則係採概括
          授權，顯然不符合法律授權明確性。
        (3)違背租稅法律主義及法律保留原則：按釋字第217號
          解釋：「憲法第19條規定人民有依法律納稅之義務，
          係指人民僅依法律所定之納稅主體、稅目、稅率、納
          稅方法及納稅期間等項而負納稅之義務。」首揭規定
          已涉及「納稅方法」及「納稅期間」之變更，卻未遵
          行營業稅法「自動報繳」及「查定課徵」等原則性規
          定。（行政程序法第150條第2項亦規定：「法規命令
          之內容應明列其法律授權之依據，並不得逾越法律授
          權之範圍與立法精神。」）
      7.綜上所述，原處分違法，故請求判決如訴之聲明。
    (二)被告部分：
      1.按「在中華民國境內銷售貨物或勞務及進口貨物，均應
        依本法規定課徵加值型及非加值型之營業稅。」、「營
        業稅之納稅義務人如左：一、銷售貨物或勞務之營業人
        。」及「將貨物之所有權移轉與他人，以取得代價者，
        為銷售貨物。」分別為加值型及非加值型營業稅法第1
        條、第2條第1款及第3條第1項所明定。次按「拍賣或變
        賣之貨物，其屬應繳納營業稅者，應依下列公式計算營
        業稅額：應納營業稅額＝拍定或成交價額÷（1＋徵收
        率5﹪）×徵收率5﹪。」為法院及海關拍賣或變賣貨物
        課徵營業稅作業要點第4點所規定。又「法院拍賣或變
        賣之貨物屬應課徵營業稅者‧‧‧未獲分配之營業稅款
        ，應由稽徵機關另行填發『營業稅隨課違章（406）核
        定稅額繳款書』向被拍賣或變賣貨物之原所有人補徵之
        ，如有滯欠未繳納者，應依欠稅程序處理；如已徵起者
        ，對買受人屬依營業稅法第4章第1節計算稅額之營業人
        ，應通知其就所徵起之稅額專案申報扣抵銷項稅額。」
        為財政部85年10月30日台財稅第851921699號函所明釋
        。
      2.原告所有坐落臺中市○○區○○里○○路○段241號16樓
        之1號等9筆房屋，經臺灣臺中地方法院於92年6月19日
        執行拍賣，拍定價額6,940,000元，因尚不足清償應優
        先受償抵押權擔保債權，被告乃依首揭規定及函釋核定
        原告營業稅額330,476元。原告主張債權人華南商業銀
        行股份有限公司等聲請法院拍賣系爭房屋，執行法院於
        分配前須行文稅捐單位提示應繳納稅款，稅捐機關於取
        得法院分配之營業稅款後，應就分配稅款填發「法院拍
        賣或變賣貨物營業稅繳款書」向公庫繳納，毋庸再補徵
        營業稅額云云。案經被告復查決定以，原告前揭經法院
        拍賣之房屋係屬應課徵營業稅貨物，依臺灣臺中地方法
        院民事執行處強制執行金額計算書分配表，拍賣金額已
        不足清償優先債權人之債權，亦未包含應徵營業稅額33
        0,476元，有該計算書分配表及被告所屬沙鹿稽徵所查
        核報告表可稽，被告依首揭函釋意旨另行填發營業稅隨
        課違章（406）核定稅額繳款書向原告補徵營業稅額330
        ,476 元並無不合，乃予維持，財政部亦採與被告相同
        論見，駁回其訴願。
      3.行政訴訟意旨略謂：依「法院及海關拍賣或變賣貨物課
        徵營業稅作業要點」第4點、第5點、第6點及第7點及「
        營業稅施行細則」第47條規定，法院拍賣之拍定金額已
        包含「營業稅額」及法院拍賣或變賣貨物前，應通知所
        在地主管營業稅稽徵機關，稽徵機關應於收到法院通知
        後，依法向法院聲明參與分配，不必更不應向被拍賣人
        徵收。次按營業稅屬交易稅費，為拍賣執行費用，優先
        抵押權更優先土地增值稅，僅只拍定價不足支付執行費
        用時，才可能發生未獲分配之情形。本案房屋之拍定價
        6,940,000元為含稅價格，稽徵機關若依法向法院聲明
        參與分配，應無未獲分配之情形。再因拍定金額已包含
        「營業稅額」，依財政部85年10月30日台財稅第851921
        699號函規定，買受人屬依營業稅法第4章第1節計算稅
        額之營業人，可就該營業稅額申報扣抵銷項稅額或退稅
        。可知原告已依規定繳納營業稅，被告自可參與分配，
        不應再向原告徵收。末被告稽徵作業應依法執行，不可
        片面自稱未獲分配營業稅款，任意違反法律規定及立法
        意旨，徒增納稅人困擾。
      4.查法院拍賣或變賣之貨物屬應課徵營業稅者，其未獲分
        配之營業稅款，應由稽徵機關向被拍賣或變賣貨物之原
        所有人補徵之，財政部85年10月30日台財稅第85192169
        9號函釋甚明。原告為依加值型及非加值型營業稅法第4
        章第1節規定按一般稅額計算之營業人，其經法院拍賣
        之「房屋」係屬應課徵營業稅之貨物，被告依首揭稅法
        規定，按拍定價額計算應課徵之營業稅額330,476元既
        未獲分配，另行填發營業稅隨課違章（406）核定稅額
        繳款書補徵原告營業稅額330,476元並無不合。原告主
        張營業稅為拍賣執行費用，應優先抵押權更優先土地增
        值稅乙節，稅捐稽徵法第6條雖明定土地增值稅之徵收
        ，優於一切債權及抵押權，惟一般稅捐之徵收，僅優先
        於普通債權，營業稅乃屬一般稅捐，原告上項主張應屬
        誤解法令，況法院拍得價款全數用於清償原告債務，與
        原告取得價款再用於清償債務無異，按首揭營業稅法規
        定，原告既為系爭稅款之納稅義務人，未獲分配之稅款
        自應向原告補徵，被告依首揭函釋補徵原告營業稅額33
        0,476元洵無違誤。原告未提供新事證，復執前詞爭辯
        ，所訴並無足採。基上論結，原處分及所為復查、訴願
        決定並無違誤，請准如訴之聲明判決。
    理  由
一、按「在中華民國境內銷售貨物或勞務及進口貨物，均應依本
    法規定課徵加值型及非加值型之營業稅。」、「營業稅之納
    稅義務人如左：一、銷售貨物或勞務之營業人。」、「將貨
    物之所有權移轉與他人，以取得代價者，為銷售貨物。」分
    別為加值型及非加值型營業稅法第1條、第2條第1款及第3條
    第1項所明定。又「拍賣或變賣之貨物，其屬應繳納營業稅
    者，應依下列公式計算營業稅額：應納營業稅額＝拍定或成
    交價額÷（1＋徵收率5﹪）×徵收率5﹪。」為法院及海關
    拍賣或變賣貨物課徵營業稅作業要點第4點所規定。再「法
    院拍賣或變賣之貨物屬應課徵營業稅者‧‧‧未獲分配之營
    業稅款，應由稽徵機關另行填發『營業稅隨課違章（406）
    核定稅額繳款書』向被拍賣或變賣貨物之原所有人補徵之，
    如有滯欠未繳納者，應依欠稅程序處理；如已徵起者，對買
    受人屬依營業稅法第4章第1節計算稅額之營業人，應通知其
    就所徵起之稅額專案申報扣抵銷項稅額。」亦經財政部85年
    10月30日台財稅第851921699號函釋在案。
二、本件原告所有坐落臺中市○○區○○里○○路○段241號16樓
    之1號等9筆房屋，經臺灣臺中地方法院於92年6月19日執行
    拍賣，拍定價額6,940,000元（含稅），因尚不足以清償應
    優先受償之抵押權擔保債權，被告所屬沙鹿稽徵所未參與分
    配，乃依首揭規定及財政部函釋意旨核定原告應納營業稅額
    330,476元。原告不服申請復查，主張債權人華南商業銀行
    股份有限公司等聲請法院拍賣系爭房屋，執行法院於分配前
    須行文稅捐單位提示應繳納稅款，稅捐機關於取得法院分配
    之營業稅款後，應就分配稅款填發「法院拍賣或變賣貨物營
    業稅繳款書」向公庫繳納，毋庸再補徵營業稅額等語，經被
    告復查決定以，原告系爭經法院拍賣之房屋係屬應課徵營業
    稅貨物，依臺灣臺中地方法院民事執行處強制執行金額計算
    書分配表，拍賣金額已不足清償優先受償債權人之債權，亦
    未包含應徵營業稅額330,476元，有該計算書分配表及沙鹿
    稽徵所查核報告表附原處分卷可稽（見原處分卷第8頁至第1
    7頁），核定依首揭函釋意旨另行填發營業稅隨課違章（406
    ）核定稅額繳款書向原告補徵，並無不合，乃駁回原告復查
    之申請，揆助首揭規定及財政部函釋意旨，原處分及復查決
    定並無違誤。
三、原告起訴意旨主張：依「法院及海關拍賣或變賣貨物課徵營
    業稅作業要點」第4點、第5點、第6點及第7點及「營業稅施
    行細則」第47條規定，法院拍賣之拍定金額已包含「營業稅
    額」及法院拍賣或變賣貨物前，應通知所在地主管營業稅稽
    徵機關，稽徵機關應於收到法院通知後，依法向法院聲明參
    與分配，不必更不應向被拍賣人徵收。營業稅屬交易稅費，
    為拍賣執行費用，優先抵押權更優先土地增值稅，僅只拍定
    價不足支付執行費用時，才可能發生未獲分配之情形。本案
    房屋之拍定價6,940,000元為含稅價格，稽徵機關若依法向
    法院聲明參與分配，應無未獲分配之情形，再因拍定金額已
    包含「營業稅額」，依財政部85年10月30日台財稅第851921
    699號函規定，買受人屬依營業稅法第4章第1節計算稅額之
    營業人，可就該營業稅額申報扣抵銷項稅額或退稅。可知原
    告已依規定繳納營業稅，被告自可參與分配，不應再向原告
    徵收。被告稽徵作業應依法執行，不可片面自稱未獲分配營
    業稅款，任意違反法律規定及立法意旨，徒增納稅人困擾。
    而「法院及海關拍賣或變賣貨物課徵營業稅作要要點」係財
    政部之行政規則，國家租稅稽徵權屬高權行政，涉及人民之
    權利義務，依中央法規標準法第5條及第6條規定，應以法律
    規定。雖法律保留原則不排除法律授權行政機關以法規命令
    規定之，惟須符合法律授權明確性，司法院大法官釋字第36
    7號解釋理由書參照，營業稅法施行細則係採概括授權，顯
    然不符合法律授權明確性。上開規定已涉及「納稅方法」及
    「納稅期間」之變更，卻未遵行營業稅法「自動報繳」及「
    查定課徵」等原則性規定，亦違背租稅法律主義及法律保留
    原則云云，然查：
    (一)法院拍賣或變賣之貨物屬應課徵營業稅者，其未獲分配之
      營業稅款，應由稽徵機關向被拍賣或變賣貨物之原所有人
      補徵之，財政部85年10月30日台財稅第851921699號函釋
      甚明，已如前述。
    (二)本件原告為依加值型及非加值型營業稅法第4章第1節規定
      按一般稅額計算之營業人，其經法院拍賣之「房屋」係屬
      應課徵營業稅之貨物，被告依首揭稅法規定，按拍定價額
      計算應課徵之營業稅額330,476元既未獲分配（見原處分
      卷第16頁至第17頁台灣台中地方法院民事執行處強制執行
      金額計算書分配表），另行填發營業稅隨課違章（406）
      核定稅額繳款書補徵原告營業稅額330,476元，自無不合
      。
    (三)至原告主張營業稅為拍賣執行費用，應優先抵押權更優先
      土地增值稅乙節，查稅捐稽徵法第6條雖明定土地增值稅
      之徵收，優於一切債權及抵押權，惟一般稅捐之徵收，僅
      優先於普通債權，營業稅乃屬一般稅捐，原告上開主張顯
      屬誤解法令。
    (四)況法院拍得價款全數用於清償原告債務，與原告取得價款
      再用於清償債務無異，按首揭營業稅法規定，原告既為系
      爭稅款之納稅義務人，未獲分配之稅款自應向原告補徵，
      被告依首揭函釋補徵原告營業稅額330,476元洵無違誤。
      亦無原告所主張有違背租稅法律主義、法律保留及明確性
      原則，原告此部分主張，並無足採。
四、綜上所述，原告主張均非可採，本件原處分及復查決定並無
    違誤，訴願決定予以維持，亦無不合，原告訴請撤銷，非有
    理由，應予駁回。本件事證已臻明確，兩造其餘之陳述及舉
    證，不影響於本判決之認定，爰不一一論述，併予敘明。
據上論結，本件原告之訴為無理由，依行政訴訟法第195條第1項
後段、第98條第3項前段，判決如主文。
中    華    民    國    95    年    12    月    14    日
                  第三庭審判長法  官  王  茂  修
                              法  官  林  金  本
                              法  官  莊  金  昌
以上正本證明與原本無異。
如不服本判決，應於判決送達後20日內向本院提出上訴書狀，其
未表明上訴理由者，應於提起上訴後20日內向本院提出上訴理由
書（須依對造人數附具繕本）；如於本判決宣示或公告後送達前
提起上訴者，應於判決送達後20日內補提上訴理由書（須附繕本
）。未表明上訴理由者，逕以裁定駁回。
提起上訴應預繳送達用雙掛號郵票390元（34元及5元郵票各10份
)。
中    華    民    國    95    年    12    月    15    日
                              書記官  凌  雲  霄


司法院資訊處製作；財團法人民間司法改革基金會備份。
